臺灣屏東地方法院民事裁定　　　　　　 99年度監宣字第182號
聲　請　人　劉尤秀蓮
相　對　人　劉智文
上列聲請人聲請監護宣告事件，本院裁定如下：
    主  文
宣告劉智文（男、民國六十一年四月十二日出生、身分證統一編
號：Ｚ000000000號）為受監護宣告人。
選定劉尤秀蓮（女、民國四十年三月十七日出生、身分證統一編
號：Ｚ000000000號）為受監護宣告人劉智文之監護人
。
指定劉名（女、民國六十五年十月二十五日出生、身分證統一
編號：Ｚ000000000號）為會同開具財產清冊之人。
請費用新臺幣壹仟元由受監護宣告之人負擔。
    理  由
一、聲請意旨略以：相對人劉智文（男，民國61年4 月12日出生
    ，身分證統一編號：Ｚ000000000號，住屏東縣屏東市○○里
    ○ 鄰○○路3 號）為聲請人劉尤秀蓮之子，受僱於進昇工程
    股份有限公司，從事挖掘馬路、舖設柏油等工作，於99年6
    月22日被受僱公司派往屏東縣長治鄉繁華村施工，因氣溫酷
    熱，致使相對人於工作時因中暑造成多重器官衰竭昏倒，且
    因雇主未為適當醫療防護、施作急救，致使相對人長期缺氧
    ，送抵醫院時已呈現昏迷狀態，迄今仍未甦醒無法言語，為
    此依民法第14條之規定，聲請宣告劉智文為受監護宣告人，
    並由聲請人劉尤秀蓮為相對人劉智文之監護人，並指定聲請
    人之女即劉名為會同開具財產清冊之人等語，並提出戶籍
    謄本、財團法人屏東基督教醫院診斷證明書（乙種）、戶口
    名簿影本、親屬系統表、同意書、財政部臺灣省南區國稅局
    財產歸屬資料清單、財政部臺灣省南區國稅局98年度綜合所
    得稅各類所得資料清單等件為證。
二、聲請人主張上開各情，業據其提出戶籍謄本、財團法人屏東
    基督教醫院診斷證明書（乙種）、戶口名簿影本、親屬系統
    表、同意書、財政部臺灣省南區國稅局財產歸屬資料清單、
    財政部臺灣省南區國稅局98年度綜合所得稅各類所得資料清
    單等件為證，並經本院前往位於屏東縣內埔鄉○○村○○街
    21號「亨特利山莊花園養護中心」，於鑑定人黃文翔醫師前
    點呼劉智文，相對人以點頭表示，惟詢問其姓名、年籍、住
    所、與聲請人之關係等問題，相對人均回答模糊不清。本院
    另就劉智文之精神及心智狀況訊問鑑定人，經鑑定人鑑定結
    果，認為：個案除了99年5 月份因為車禍導致右手臂骨折開
    刀之外無重大生理疾病史，於99年6 月份工作中發生中暑，
    進而導致橫紋肌溶解症並且陷入昏迷狀態，隨後經過屏東市
    基督教醫院與署立屏東醫院緊急住院治療，發現個案有多重
    器官衰竭與缺氧性腦病變之後遺症，出院之後轉往安養中心
    接受長期照顧迄今。個案於：(一)身體狀態方面：理學檢查
    ：身材中等、剪短髮，鼻腔插有鼻胃管，尿道插有導尿管，
    喉部有施行氣管切開手術痕跡目前已經癒合。個案躺臥於床
    上，下肢會有無意識之扭動。臨床檢查：眼神呆滯、目光
    茫然，無法與人做口語溝通，無法正確了解他人之意思表達
    ，無法回應任何問題，亦無法以肢體語言表達個人意志；呼
    吸道內有許多痰卡在氣管內隨著呼吸上下氣管的聲音、大小
    便失禁，對他人之意思表達無法正確回應，不會認字，也不
    會寫字。(二)精神狀態：意識不清，無法辨識家人，認知功能
    嚴重受損，喪失語言表達能力，也無法識字，因此也無法筆
    錄，對於問話也無法正確了解別人問話內容，也無法使用肢
    體語言（點頭、搖頭、揮手、伸出手指頭代表數字…等）正
    確回應。對於時間、地方、人物之定向能力完全喪失，長、
    短期記憶也明顯喪失。(三)日常生活狀況方面：日常生活自
    理情形：進食、沐浴、大小便、移動身體…皆完全無法自理
    ，無法自己坐起、無法站立、無法走動，目前靠鼻胃管餵食
    以及使用紙尿布處理大小便。經濟活動能力（包括管理處
    分自己財產之能力）：無法自行購物、無法做簡單之兩位數
    字加減計算、無法辨識錢幣幣值、不會到金融機構辦理存款
    提款，不知如何保管與儲存自己之財物，完全無處理財產之
    能力。社會性：無職業功能、無社交功能、無法自行搭乘
    或使用大眾交通工具、無法自行認路回家、無自我安排休閒
    活動之功能。綜上評估：個案各項功能退化嚴重，生活完全
    無自理能力，必須長期依賴家人、醫療或養護機構照顧。個
    案目前已處於重度失智狀態因而導致個人之認知功能嚴重失
    能，為意思表示或受意思表示或辨識其意思表示效果之能力
    幾乎完全喪失。此外也已經完全失去行為能力，無法獨力處
    理個人事務與從事個人財務管理，應已符合監護宣告之要件
    ，且個案之疾病因為腦部受損極為嚴重，預期其疾病之預後
    不佳，回復機會不大等情，有本院99年12月31日勘驗筆錄、
    屏安醫院100 年1 月3 日屏安醫字第1000014 號函附之精神
    鑑定報告書附卷可稽。本院綜合上開勘驗結果及鑑定人之意
    見，認劉智文確因精神障礙，致不能為意思表示或受意思表
    示之程度，而聲請人乃劉智文之母，有戶籍謄本在卷可稽，
    故聲請人聲請對劉智文為監護之宣告，核無不合，爰依民法
    第14條第1 項規定，宣告劉智文為受監護宣告之人。
三、又按受監護宣告之人應置監護人；法院為監護之宣告時，應
    依職權就配偶、四親等內之親屬、最近一年有同居事實之其
    他親屬、主管機關、社會福利機構或其他適當之人選定一人
    或數人為監護人，並同時指定會同開具財產清冊之人；法院
    選定監護人時，應依受監護宣告之人之最佳利益，優先考量
    受監護宣告之人之意見，審酌一切情狀，並注意下列事項：
    （一）受監護宣告之人之身心狀態與生活及財產狀況。（二
    ）受監護宣告之人與其配偶、子女或其他共同生活之人間之
    情感狀況。（三）監護人之職業、經歷、意見及其與受監護
    宣告之人之利害關係。（四）法人為監護人時，其事業之種
    類與內容，法人及其代表人與受監護宣告之人之利害關係，
    修正後之民法第1110條、第1111條第1 項、第1111條之1 定
    有明文。
四、查聲請人劉尤秀蓮為受監護宣告人劉智文之母，有意願擔任
    受監護宣告人之監護人，且協助照護相對人，復經其最近親
    屬即相對人之弟劉智鵬、劉智巖及相對人之妹劉名之同意
    ，有同意書在卷為憑，故由聲請人劉尤秀蓮負責養護及照顧
    相對人並管理其財產，應能符合法律規定及相對人之最佳利
    益，爰選定聲請人劉尤秀蓮為監護人。另依上開規定，法院
    於選定監護人時，應同時指定會同開具財產清冊之人，及依
    民法第1113條準用同法第1099條之規定，監護開始時，監護
    人對於受監護人之財產，應依規定會同當地直轄市、縣（市
    ）政府指派或法院指定之人，於二個月內開具財產清冊，並
    陳報法院。為使第三人得於期限內開具財產清冊並陳報法院
    ，並衡酌第三人劉名係相對人之妹，有意願擔任會同開具
    財產清冊，且亦經其他最近親屬同意，爰併指定劉名為會
    同開具財產清冊之人。
五、依民事訴訟法第608 條第1 項、非訟事件法第24條第1 項，
    裁定如主文。
中    華    民    國   100    年     1    月     7    日
                        家事庭法  官  林美靜
以上正本係照原本作成。
如不服本裁定關於選定監護人及指定會同開具財產清冊之人等部
分，應於送達後10日內向本院提出抗告狀，並繳納抗告費新臺幣
1,000元；其餘關於宣告監護之部分，不得抗告。
中    華    民    國   100    年    1     月    7     日
                              書記官  孫秀桃